【裁判字號】    97,消債抗,9
【裁判日期】    970922
【裁判案由】    抗告事件
【裁判全文】
臺灣基隆地方法院民事裁定             97年度消債抗字第9號
抗  告  人  甲○○
訴訟代理人  徐豐益律師
上列抗告人因更生事件對於中華民國97年6月16日本院97年度消
債更字第70號裁定提起抗告，本院合議庭裁定如下：
    主  文
抗告駁回。
抗告程序費用由抗告人負擔。
    理  由
一、本件抗告意旨略以：
  (一)依消費者債務清理條例（下稱本條例）施行細則第44條之規
    定意旨，若債務人依本條例第151條第1項規定請求協商債務
    清償方案後，任一債權金融機構於協商期間內對其財產聲請
    強制執行﹔或債權金融機構於債務人請求協商前已聲請法院
    開始強制執行程式，而不同意延緩執行者，均應視為協商不
    成立，俾利債務人得盡速向法院聲請更生或清算。
  (二)若謂債權金融機構於債務人請求協商前，已聲請法院開始強
    制執行程式者，仍應依本條例第151條第1項規定請求協商債
    務清償方案，始得為更生之聲請，有違本條例施行細則第44
    條後段法條文字。且在最大債權金融機構與聲請強制執行債
    權機構，常屬不同債權主體情形下，強制執行之不停止，對
    債務人之財產現況將有所影響，有違本條例使所有債權人公
    平受償之立法意旨。
  (三)抗告人於民國97年4月16日已發函與由本院強制執行中之債
    權銀行永豐商業銀行，要求表明是否同意延緩執行而未予答
    覆已符合本條例施行細則第44條後段，視為協商不成立之要
    件。
  (四)爰聲明請求廢棄原裁定，並請求裁定准予開始更生並准許原
    保全處分等語。
二、按債務人對於金融機構因消費借貸、自用住宅借款、信用卡
    或現金卡契約而負債務，在聲請更生或清算前，應提出債權
    人清冊，以書面向最大債權金融機構請求協商債務清償方案
    ，並表明共同協商之意旨，本條例第151條第1項定有明文。
    又「債務人依本條例第一百五十一條第一項規定請求協商債
    務清償方案後，任一債權金融機構於協商期間內對其財產聲
    請強制執行者，視為協商不成立。債權金融機構於債務人請
    求協商前已聲請法院開始強制執行程序，而不同意延緩執行
    者，亦同」，本條例施行細則第44條亦有明文。而本條例第
    151條第1項所定之前置協商程序，其立法目的在於本條例施
    行後，可期待債權金融機構有較大之讓步，如能協商成立，
    對雙方當事人均屬有利，為促使債務人與債權人雙方自主協
    商債務清償方案，有效分配司法資源，節省當事人之勞費，
    允宜給予再次債務協商之機會，爰設本條。本條例施行細則
    第44條之立法說明亦載明：為使債務協商機制，不致因債權
    金融機構聲請或繼續強制執行程序而落空，債務人依本條例
    第151條第1項規定請求協商債務清償方案後，任一債權金融
    機構於協商期間內對其財產聲請強制執行；或債權金融機構
    於債務人請求協商前已聲請法院開始強制行程序，而不同意
    延緩執行者，均應視為協商不成立，俾利債務人得以儘速向
    法院聲請更生或清算。亦即債權金融機構於債務人以依本條
    例第151條第1項之規定，提出協商請求後，若仍聲請強制執
    行或不同意延緩執行者，顯無協商意願，始得視為協商不成
    立。若債務人自始未曾依本條例第151條第1項提出債權人清
    冊，以書面向最大債權金融機構請求協商債務清償方案，並
    表明共同協商之意旨請求協商或未曾將已請求協商之意旨通
    知執行中之債權金融機構，則該債權金融機構無法知悉已有
    協商之請求並據以判斷是否參與協商或同意延緩執行。且若
    債務人毋庸依本條例第151條第1項所定之協商前置機制，即
    得要求執行中之任一債權金融機構延緩執行，並以債權金融
    機構不同意延緩或未予答覆為由，即視為協商不成立，而得
    以請求更生，則無異以延緩執行為手段，進而規避本條例第
    151條第1項所定之協商前置程序，此顯非本條例施行細則第
    44條之制定原意。
三、經查：抗告人於97年4月16日寄發書函予永豐商業銀行，請
    其於文到7日內表明是否同意就本院97年度執勤字第2971號
    對抗告人之民事強制執行事件延緩執行，並為該行於97年4
    月18日收受等情，有抗告人所提出之大福德國際法律事務所
    97年4月16日（97）福字第B00161-1號函及郵政掛號郵件收
    件回執影本附卷可參（見原法院卷第15、16頁），固堪信為
    真實，然依前揭寄予永豐商業銀行之書函內容所載，僅表明
    催請債權人永豐商業銀行於期限內為是否同意延緩強制執行
    之意思，並未告知永豐商業銀行抗告人業已依本條例第151
    條第1項之規定，提出債權人清冊，並以書面向最大債權金
    融機構請求協商債務清償方案，是以單憑該紙書函並不能認
    為抗告人有依本條例第151條第1項規定提出協商之事實；且
    抗告人於原聲請更生之聲請狀上，亦未載明抗告人於本條例
    施行後，曾以書面向最大債權金融機構請求共同協商債務清
    償方案（見原法院卷第8頁），從而本件抗告人自始即未曾
    依本條例第151條第1項之規定，以書面向最大債權金融機構
    請求共同協商債務清償方案，應屬無疑，從而，縱抗告人發
    函要求永豐商業銀行暫緩強制執行程序而未獲回覆，亦不得
    認抗告人與金融機構間之協商已不成立而可逕向本院聲請更
    生。
四、綜上所述，本件抗告人既未依本條例第151條第1項之規定於
    聲請更生前先進行債務清償方案之協商程序，並於協商不成
    立後，始得聲請更生或清算，則抗告人未經前置協商程序即
    為本件更生之聲請，其聲請不合程式，且此欠缺又屬無從補
    正，依上說明，自應駁回其更生之聲請。原法院以抗告人未
    遵循本條例第151條第1項之規定先行債務協商，且該欠缺亦
    無從補正而駁回抗告人更生之聲請，並無違誤，抗告意旨指
    摘原裁定不當，求予廢棄，並請求裁定准予開始更生，並命
    為保全處分等，均為無理由，應予駁回。
五、據上論結，本件抗告為無理由，依消費者債務清理條例第11
    條第2項、第3項、第15條， 民事訴訟法第495條之1第1項、
    第449條第1項、第95條、第78條，裁定如主文
中    華    民    國    97    年    9     月    22    日
                  審判長法  官  李媛媛
                        法  官  林玉珮
                        法  官  王翠芬
以上正本係照原本作成。
本件裁定不得再抗告。
中    華    民    國    97    年    9     月    22    日
                        書記官  林建清


司法院資訊處製作；財團法人民間司法改革基金會備份。
